臺灣臺北地方法院刑事裁定　　　　　　　　　　　　　九十一年度自字第三九三號
　　自　訴　人　大正交通企業股份有限公司　設台北縣三重市○○路一０三號
　　代　表　人　夏雲婷
　　被　　　告　甲○○
右列被告因侵占案件，經自訴人提起自訴，本院裁定如左：
    主  文
自訴駁回。
    理  由
一、自訴意旨略謂：被告何武孝於民國九十年十月二十四日向自訴人大正交通企業股
    份有限公司（以下簡稱大正公司）承租車號三Ｂ－四八五號營業小客車一部，約
    定每日租金新台幣（下同）八百元、每七日付款一次，自訴人依約定將前揭營業
    小客車交被告使用，詎被告自九十一年三月十六日起未依約繳納租金，自訴人遂
    催告被告應繳清積欠租金並返還車輛，詎被告逃逸無蹤置之不理，因認被告涉有
    刑法第三百三十五條第一項之侵占罪嫌。
二、按法院或受命推事 (法官)於第一次審判期日前訊問及調查結果，如認為案件有
    刑事訴訟法第二百五十二條至第二百五十四條之情形者，得以裁定駁回其自訴，
    同法第三百二十六條第三項定有明文。第按，犯罪事實應依證據認定之，無證據
    不得推定其犯罪事實，刑事訴訟法第一百五十四條定有明文。再按自訴人之指訴
    ，係以使被告受刑事訴追為目的，是其陳述是否與事實相符，仍應調查其他事實
    以資審認，始得為不利被告之認定，業據最高法院五十二年台上字第一三○○號
    判例闡釋在案。再按刑事訴訟法上所謂認定犯罪事實之證據，係指足以認定被告
    確有犯罪行為之積極證據而言（最高法院二十九年上字第三一○五號判例參照）
    。末按刑法上之侵占罪，須持有人有變更其原來之持有意思為不法所有之意思，
    始能成立，如僅將持有物延不交還或有其他原因致一時未能交還，既缺乏主觀要
    件，即難以該罪相繩，最高法院六十八年臺上字第三一四六號判例參照。
三、自訴人認被告涉有侵占犯行，無非以大正公司計程車駕駛人僱用合約書及存證信
    函影本為其論據。訊據被告固坦承於右揭時地向自訴人承租車號三Ｂ－四八五號
    營業小客車，自九十一年三月十六日起曾遲付車租等情，惟堅決否認有何侵占犯
    行，辯稱：因經濟困難無法依約準時付車租，然伊事後曾陸陸續續寄錢給自訴人
    ，自訴人瞭解情況後同意讓伊繼續租用前揭車輛，伊並無侵占故意等語。
四、經查：被告甲○○於九十年十月二十四日與自訴人簽訂計程車駕駛人僱用合約書
    ，約定自訴人僱用被告駕駛自訴人所提供之車號三Ｂ－四八五號營業小客車，被
    告每日應支付自訴人八百元之營業收入，其餘收入歸被告所有，自訴人並於同日
    將前揭車輛交被告駕駛之事實為被告所自承，並有僱用合約書影本附卷足憑。自
    訴人雖稱被告自九十一年三月十六日起未依約按日支付八百元之營業收入，且被
    告經自訴人催告後仍置之不理，因認被告涉犯侵占罪嫌；惟查，被告係因一時經
    濟困難無法依約準時支付車租，然事後已主動聯絡並匯款予自訴人，自訴人表示
    不予追究並同意由被告繼續租用前揭車輛等情，業據證人即自訴人大正公司經理
    李鴻賓於本院訊問時證述屬實（見本院九十一年六月十七日訊問筆錄），再查，
    自訴人與被告所簽訂之前揭僱用合約書約定「本契約之存續為三個月，期滿前一
    星期不互為通知終止契約，本契約視同繼續有效（每次有效為二個月）」，有前
    揭僱用合約書在卷足憑，自訴人既未曾合法終止該僱用合約書，被告依據前揭僱
    用合約書自得合法租用前揭車輛，參以證人李鴻賓於本院訊問時亦證稱被告已與
    自訴人達成和解，自訴人不再追究並同意被告繼續租用該車輛等語（見本院九十
    一年六月十七日訊問筆錄），是僅以被告自九十一年三月十六日起即未如期支付
    自訴人每日八百元營業收入之事實，尚難遽認被告即有易持有為所有之意思，況
    自訴人並未舉證證明被告就該車輛有何處分行為或變易其持有之意思而為不法所
    有之意思，揆諸前開判例意旨，尚難以侵占罪相繩。本件應屬自訴人與被告間債
    務不履行之民事糾葛，應循民事途徑救濟。此外，本院復查無其他積極證據足資
    認定被告有自訴人所指之侵占行為，應認被告罪嫌尚有不足，依照首開說明，本
    件自訴應予駁回。
據上論斷，應依刑事訴訟法第三百二十六條第三項、第二百五十二條第十款，裁定如
主文。
中      華      民      國      九十一    年      六    月    二十六    日
                                  臺灣臺北地方法院刑事第五庭
                                      審判長法官  廖紋妤
                                            法官  朱夢蘋
                                            法官  李家慧
右正本證明與原本無異。
如不服本裁定，應於裁定送達後五日內向本院提出抗告狀。
                                          書記官  黃秀琴
中      華      民      國      九十一    年      六    月    二十七    日
